【裁判字號】    97,簡上,120
【裁判日期】    970430
【裁判案由】    詐欺
【裁判全文】
臺灣臺南地方法院刑事判決             97年度簡上字第120號
上  訴  人
即  被  告  乙○○
                    住臺南縣.
上列上訴人因詐欺案件，不服本院96年度簡字第3168號民國97年
2月19日第一審判決（聲請簡易判決處刑案號：96年度偵字第
9326號），提起上訴，本院判決如下：
    主  文
上訴駁回。
    事  實
一、乙○○能預見提供自己帳戶之存摺、提款卡及提款卡密碼供
    他人使用，可能為他人用於財產犯罪，竟基於幫助他人犯罪
    之不確定故意，於民國96年3月中旬某日，將其京城商業銀
    行帳號000000000000號帳戶之存摺、金融卡（含密碼）等物
    ，交付予真實姓名年籍不詳自稱「謝小姐」之詐騙集團成員
    使用，以此方法幫助他人從事犯罪。嗣取得乙○○上開帳戶
    之詐騙集團成員間，即基於意圖為自己不法之所有之犯意聯
    絡，由姓名年籍亦均不詳自稱「劉先生」之成年男子，於96
    年3月21日，撥打電話給丙○○，佯稱欲還錢給丙○○，但
    須一成之費用云云，致丙○○陷於錯誤，遂於96年3月23日
    匯款新台幣（下同）15,000元至乙○○所有之上開帳戶內，
    嗣丙○○發現受騙，始向警方報案。
二、案經臺南市警察局第二分局報告臺灣臺南地方法院檢察署檢
    察官偵查聲請簡易判決處刑。
    理  由
一、訊據被告乙○○固不否認其有上開京城商業銀行帳戶乙節，
    然矢口否認有何幫助詐欺取財犯行，辯稱：其因為缺錢要辦
    貸款，始將上開帳戶及其合作金庫、板信銀行帳戶之存摺、
    提款卡（含密碼）以郵寄方式寄到高雄縣鳳山市給一位謝小
    姐，其合庫銀行內之一筆6000元的入帳也被謝小姐領走，其
    是被騙的云云。惟查：
  (一)上揭犯罪事實，業據被害人丙○○於警詢中指述綦詳，此外
    ，復有中國信託商業銀行匯款執據一紙、京城商業銀行帳號
    申請人資料、往來明細各1份附卷可參，足證被害人丙○○
    係因詐騙集團之人之共同施行詐術而陷於錯誤，進而共匯款
    15000元至被告所有之上開帳戶，其確受有財產上之損害，
    甚為顯然。
  (二)按各類形式之詐欺（舉凡誑稱中獎繳交保證金、退稅、核對
    信用卡刷卡記錄、媒介賣淫、親人被綁架、虛設網路拍賣網
    站等等不一而足）利用行動電話、市內電話或電腦網路，且
    收購人頭帳戶作為詐欺工具以利行騙之事例，無日無時在平
    面、電子媒體經常報導，且警察、金融、稅務單位亦在各公
    共場所張貼防騙文宣，已為社會大眾所共知，另參以一般人
    皆可以自己名義在任何銀行設立帳戶，作為提、存款之用，
    實無需向不特定人購買帳戶，被告率予提供其帳戶予不詳人
    士使用，故其對於取得其帳戶者利用其帳戶供犯罪所用，應
    有認識。況且，金融存款帳戶，攸關存戶個人財產權益之保
    障，專屬性甚高，衡諸常理，若非與本人有密切關係，不可
    能提供個人帳戶供他人使用，又坊間報章雜誌及其他新聞媒
    體，對於犯罪集團為掩飾詐欺取財犯行，經常利用他人存款
    帳戶作為匯款帳戶，以規避執法人員之查緝，並掩飾、確保
    因自己犯罪所得之財物，已多所報導及再三披露，則依一般
    人之社會生活經驗，苟見他人不自己申請開立帳戶而蒐集不
    特定人之帳戶使用，衡情應可預見收集之帳戶乃係被利用為
    與財產有關之犯罪工具，是被告對此當無不知之理，竟仍提
    供上開金融帳戶之存摺、提款卡及密碼供該不詳人士使用，
    縱無具體事證顯示被告確有參與向被害人詐欺取財、或不法
    取得被害人匯款等犯行，然就該不詳人士嗣後將其提供之帳
    戶供作詐欺取財之用，顯不違反其本意，則被告有幫助他人
    詐欺取財之不確定故意，甚為顯明。
  (三)此外，衡諸社會常情，辦理貸款之金融機構或理財公司，除
    要求貸款人提供相關身份證明文件及財力證明外，並無要求
    貸款人亦應提供提款卡及其密碼作為審核之依據，況依被告
    所辯，其係因辦理貸款始將存摺及提款卡交付他人，苟被告
    前開所辯屬實，其提款卡密碼與提款卡放置一起並交予他人
    ，豈不讓該持有提款卡之第三人得以輕易提領其所申辦之貸
    款。況被告與交付前開帳戶存摺、提款卡及密碼之人素不相
    識，竟將存摺、提款卡連同密碼等相關資料交付，顯與常理
    不符，難資憑信。故被告既有交付帳戶存摺、提款卡及密碼
    予他人，幫助他人作為詐欺取財之匯款使用，使其更易於遂
    行詐欺取財之犯行，是縱無證據證明被告明知該人之犯罪態
    樣係以該帳戶供詐欺之用，惟其顯具使人以其金融帳戶實施
    詐欺犯罪亦不違背其本意之幫助意思至明。
  (四)綜上各情相互勾稽，被告提供帳戶予他人使用，既可預見該
    正犯係為掩飾或隱匿因詐欺行為所得財物之用，且被害人丙
    ○○確因受詐欺而陷於錯誤始匯款至被告乙○○上開帳戶，
    已如前述，是被告顯有幫助姓名、年籍不詳之人詐欺取財之
    行為及故意存在，至為灼然。被告所辯，既與事實不符，難
    資採信，本案事證明確，其幫助詐欺之犯行，應洵堪認定。
二、核被告乙○○所幫助之詐騙集團所為，係犯刑法第339條第1
    項之詐欺取財罪。又該詐騙集團成員間，就上開詐欺取財犯
    行，有犯意聯絡及行為分擔，均為共同正犯。又被告乙○○
    係基於幫助共同詐欺取財之不確定故意，提供帳戶之提款卡
    （含密碼）、存摺予犯罪集團作為匯款專戶之用，幫助該犯
    罪集團取得被害人款項之行為，係共同詐欺取財構成要件以
    外之行為，核被告乙○○所為係犯刑法第30條第1項前段、
    第28條、第339條第1項共同詐欺取財罪之幫助犯，並依刑法
    第30條第2項，得按正犯之刑減輕之。
三、原審認被告乙○○罪證明確，予以論罪科刑，量處如原判決
    主文所示之刑，並依中華民國96年罪犯減刑條例減輕其刑，
    其認事用法並無不合，量刑亦稱妥適。被告猶執陳詞上訴，
    自非有理，應予駁回。
據上論斷，應依刑事訴訟法第455條之1第1項、第3項、第368條
，判決如主文。
本案經檢察官薛水生偵查後聲請簡易判決處刑；檢察官甲○○到
庭執行職務。
中    華    民    國    97    年    4     月    30    日
                  刑事第二庭    審判長法  官  蘇義洲
                                      法  官  徐文瑞
                                      法  官  洪士傑
以上正本證明與原本無異。
不得上訴。
                                      書記官  王政煌
中    華    民    國    97    年    5     月    1     日


司法院資訊處製作；財團法人民間司法改革基金會備份。
